【裁判字號】    89,訴,1569
【裁判日期】    891220
【裁判案由】    偽造文書等
【裁判全文】
臺灣桃園地方法院刑事判決                        八十九年度訴字第一五六九號
    公  訴  人  台灣桃園地方法院檢察署檢察官
    被      告  乙○○○
右列被告因偽造文書等案件，經檢察官提起公訴（八十九年度偵字第一三０四四號）
，本院判決如左：
    主      文
乙○○○連續行使偽造私文書，足以生損害於他人，處有期徒刑壹年，緩刑參年。
    事      實
一、乙○○○於民國 (下同)八十五年五月間，自任互助會會首，邀集甲○○○、丙○○、尹黃秀菊、陳木金、陳英鳳、陳春桃、宋玉琴及黃阿紀等三十一人，參加
    其所邀組每月每會新台幣(下同)一萬元之互助會，期間自八十五年五月五日起至
    八十七年十一月五日止，採內標方式標會，於每月五日開標，地點在桃園縣平鎮
    市○○街十五號乙○○○住處，詎乙○○○竟基於意圖為自己不法所有之概括犯
    意，於八十六年、八十七年間，連續委託不知情之第三人代其偽填丙○○、甲○○○、陳木金、尹黃秀菊等活會會員姓名及得標金額，而連續持以詐標得各該次
    會，且先後向各活會會員訛稱丙○○、甲○○○、陳木金、尹黃秀菊等人得標，
    而詐收會款，足以生損害於丙○○、甲○○○、陳木金、尹黃秀菊等人及其他活
    會會員，亦因而致使活會會員陳春桃、陳英鳳、宋玉琴、黃阿紀等人不知有詐，
    陷於錯誤，而分別交付各該次會款予乙○○○，另乙○○○亦分別向丙○○、甲○○○、陳木金、尹黃秀菊佯稱他人得標而向丙○○、甲○○○、陳木金、尹黃
    秀菊等人詐取會款，共計先後詐得會款約一百多萬元。嗣於八十七年八月，乙○○○無故停標該互助會後，活會會員始發現該互助會僅存四個會期，竟尚有甲○○○、丙○○、尹黃秀菊、陳木金、陳英鳳、陳春桃、宋玉琴及黃阿紀等人，仍
    為尚未得標之活會會員(合計十三會)，始查知上情。
二、案經甲○○○、丙○○、陳木金、尹黃秀菊訴由台灣桃園地方法院檢察署檢察官
    偵查起訴。
    理      由
一、右揭犯罪事實，業據被告乙○○○於警訊及偵審中迭次坦承不諱，核與告訴人甲○○○、丙○○、陳木金、尹黃秀菊等人指述之情節相符，並有互助會會單影本
    附卷足稽，本件事證明確，被告犯行堪以認定，應予依法論科。
二、查被告乙○○○委託不知情之第三人偽填甲○○○、丙○○、陳木金、尹黃秀菊
    、陳英鳳、陳春桃、宋玉琴、黃阿紀等人名義標單，並填上欲標之利息，依習慣
    係表示標取會款，此項標單，依刑法第二百二十條第一項規定以文書論，故被告
    應成立刑法第二百十條偽造私文書之間接正犯，而被告偽造該標單並持以行使，
    自足以生損害於甲○○○、丙○○、陳木金、尹黃秀菊、陳英鳳、陳春桃、宋玉
    琴、黃阿紀及其他活會會員，故核被告所為，係犯刑法第二百十六條、第二百十
    條之行使偽造私文書罪及同法第三百三十九條第一項之詐欺取財罪。其偽造署押
    為偽造私文書之部分行為暨偽造後持以行使，其偽造之低度行為應為行使之高度
    行為所吸收，不另論罪，又被告冒用甲○○○、丙○○、陳木金、尹黃秀菊、陳
    英鳳、陳春桃、宋玉琴、黃阿紀之名義得標，以一冒標行為向數活會會員詐取會
    款，係一行為觸犯多數詐欺取財罪，為想像競合犯，應從一重處斷。又被告行使
    偽造之標單以詐取財物，所犯上開二罪間有方法結果之牽連關係，為牽連犯，應
    從一重之行使偽造私文書罪處斷。再被告先後多次犯行、時間緊接、犯罪構成要
    件相同，顯係基於概括犯意反覆為之，應依連續犯之規定以一罪論，並加重其刑
    。爰審酌被告犯罪之動機係為彌補互助會會員未繳交之會款，犯罪之目的、手段
    、所詐得之金額及犯罪後坦承犯行，態度尚稱良好等一切情狀，量處如主文所示
    之刑，以示懲儆。末查，被告前未曾受有期徒刑以上刑之宣告，此有台灣高等法
    院被告全國前案紀錄表存卷可按，其因一時失慮，致罹刑典，且事後有將其榮眷
    退休俸金用以漬償告訴人部分會款，已據告訴人甲○○○、丙○○陳明在卷，又
    有被告之國軍退除役官兵俸金支領憑證影本可稽，經此教訓應知警惕，當無再犯
    之虞，本院綜核其個人及家庭環境各情，認對被告所處之刑以暫不執行為適當，
    故併諭知緩刑三年，以啟自新。
三、至被告偽造之標單 (含偽造之甲○○○、丙○○、尹黃秀菊、陳木金、陳英鳳、
    陳春桃、宋玉琴及黃阿紀等署押)既未扣案，且迄今已歷二、三年多，而被告為
    免經人查覺其冒標情事，顯於開標後隨即丟棄，應已滅失，此被告乙○○○於本
    院審理時亦供稱該標單事後已丟棄云云，故不另為沒收之諭知，附此說明。
據上論斷，應依刑事訴訟法第二百九十九條第一項前段，刑法第五十六條、第二百十
六條、第二百十條、第三百三十九條第一項、第五十五條、第七十四條第一款，罰金
罰緩提高標準條例第一條前段，判決如主文。
本案經檢察官呂理銘到庭執行職務
中      華      民      國      八十九      年    十二    月    二十    日
                                      臺灣桃園地方法院刑事第二庭
                                          法  官  李  育  仁
右正本證明與原本無異。
如不服本判決，應於判決送達後十日內向本院提出上訴狀( 應附繕本 )，上訴於
臺灣高等法院。
                                          書記官  王  泰  元
中      華      民      國       九十      年      一     月     二     日
論罪法條：刑法第二百十條、第二百十六條、第三百三十九條第一項
刑法第二百十條
偽造、變造私文書，足以生損害於公眾或他人者，處五年以下有期徒刑。
刑法第二百十六條
行使第二百十條至第二百十五條之文書者，依偽造、變造文書或登載不實事項或使登
載不實事項之規定處斷。
刑法第三百三十九條：
意圖為自己或第三人不法之所有，以詐術使人將本人或第三人之物交付者，處五年以
下有期徒刑、拘役或科或併科一千元（已提高十倍為一萬元）以下罰金。
以前項方法得財產上不法之利益或使第三人得之者，亦同。
前二項之未遂犯罰之。


司法院資訊處製作；財團法人民間司法改革基金會備份。
